【裁判字號】    91,易,1515
【裁判日期】    920715
【裁判案由】    竊盜
【裁判全文】
臺灣桃園地方法院刑事判決                        九十一年度易字第一五一五號
    公  訴  人  臺灣桃園地方法院檢察署檢察官
    被      告  己○○
右列被告因竊盜案件，經檢察官提起公訴（九十一年度偵緝字第五四六號），本院判
決如左：
    主  文
己○○無罪。
    理  由
一、公訴意旨略以：被告己○○意圖為自己不法之所有，於民國九十一年十月五日，
    在桃園縣大溪鎮福安里二十鄰一號，竊取被害人庚○○所有製作豆腐用之不鏽鋼
    鐵筒十二個，並利用不知情之戊○○、丙○○所駕自小貨車，將前開鐵筒載往不
    知情之甲○○所經營位於桃園縣八德市○○路一○○八號天煜實業公司販售，嗣
    經被害人庚○○在天煜實業公司發現其失竊之鐵桶，報警處理，始查獲上情。因
    認被告涉犯刑法第三百二十條第一項竊盜罪嫌云云。
二、按犯罪事實應依證據認定之，無證據不得推定其犯罪事實；不能證明被告犯罪者
    ，應諭知無罪之判決，刑事訴訟法第一百五十四條、第三百零一條第一項分別定
    有明文。又認定不利於被告之事實，須依積極證據，苟積極證據不足為不利於被
    告之認定時，即應為有利被告之認定，更不必有何有利之證據，最高法院著有三
    十年上字第八一六號判例可資參照。
三、公訴人認被告己○○涉有竊盜罪嫌，主要係以被害人庚○○、甲○○之指述，及
    證人戊○○、丙○○之證詞為其主要論據。訊據被告己○○堅決否認有上揭竊盜
    之犯行，辯稱：戊○○知道伊常載廢鐵去賣，所以戊○○與丙○○至「阿興」（
    即丁○○）住處找伊，要伊帶他們去賣鐵桶，伊就帶他們到甲○○處賣鐵桶，伊
    沒有向戊○○借車去載鐵桶，查獲之鐵桶不是伊偷的等語。
四、經查，公訴人所提之證據：被害人庚○○之指述，僅能證明鐵桶失竊之事實，被
    害人甲○○之指述，僅能證明被告與證人戊○○、丙○○一起載鐵桶販售之事實
    ，尚無從直接證明本案鐵桶乃被告所竊，公訴人認本案竊盜犯行乃被告所為，主
    要證據主要係以證人戊○○於警、偵訊中證述被告向其借車要去載他伯伯的東西
    ，過兩個多小時後，被告就載鐵桶回來等語，證人丙○○於警、偵訊中亦為同上
    之證詞為據。是本案之爭點乃證人戊○○、丙○○之證詞是否足以採信：
    （一）經本院隔離訊問，證人戊○○、丙○○經本院隔離訊問，其等就與本案有
          重要關係之下列之證詞不一致：
          證人戊○○、丙○○去「阿興」住處之過程，其等證述不一：證人陳雷
            諾證述：「當天邱開他的車到我家裡來，表示要去換零件，所以我先載
            他到阿興那去借裝潢工具，工具是我要借的。到阿興家前，我們有經過
            修理廠，就把邱的車子放到修理廠，然後邱坐我的車，再到阿興那。我
            到阿興那借好工具後，剛好葉在那跟我借車，我們三人就坐我的車我的
            車到大溪的修理廠‧‧‧。」、「（問：邱的車子是何廠牌、顏色？）
            綠色的，是小貨車‧‧。」、「（問：邱到你家作何事？）因為我要結
            婚，我正在裝潢家裡，他就特地跑去看。」云云；證人丙○○則證陳：
            「我的貨車在復興鄉壞掉，我就請陳到復興鄉拖我的車去大溪鎮的順吉
            修理廠修車，陳是開他的貨車來拖我的車。然後拖完車送到修理廠，陳
            說要去阿興那借裝潢工具，我就陪他去，就在阿興所在之大溪鎮砂石廠
            那裏，碰到葉先生（即被告）。陳借完東西，葉先生說要跟陳借車去拿
            他伯父的東西，‧‧‧‧」、「（問：你的車子是何廠牌、顏色？）三
            菱，八百，藍色的。」云云。
          證人戊○○將車子借被告後，其等在何處等待被告還車及在何處交車予
            被告開走一節證述不同：證人戊○○證述：「我們是在修邱的車子的修
            理廠等葉開車回來。」、「（問：你們如何到修理廠？）是被告借車時
            ，我們一起到修理廠路口下車，我們一直在修理廠裡面等。」云云；證
            人丙○○證陳：「‧‧‧我們在阿興那聊聊，因為陳的父親一直打電話
            來催，所以我跟陳走到要往砂石廠入口上面的大馬路那去等‧‧我們在
            路口有到雜貨店買東西來喝，邊喝邊等。」云云。
          就被告借車返回後，何以證人戊○○不同意再借被告車子，而與被告一
            起去天煜實業公司賣鐵桶，其等證述不符：證人戊○○證述：「（問：
            在等被告回來這段期間，有無人打電話給你？）我父親好像有打電話給
            我說要用車。」云云；證人丙○○證陳：「‧‧‧‧後來因為陳的父親
            一直打電話來說要用貨車‧‧‧‧」、「‧‧‧因為陳的父親一直打電
            話來催，所以我跟陳走到要往砂石廠入口上面的大馬路那去等‧‧‧」
            云云。
    是核諸證人戊○○、丙○○之證詞，可知其等就上揭「去阿興住處過程」、「在
    何處交車予被告」、「在何處等車回來」、「何以證人戊○○不願繼續借車之原
    因」重要事實證述大相逕庭，堪認其等證述：鐵桶是被告借車去載回來的云云，
    要難採信。
    （二）又證人丁○○（即綽號「阿興」）於本院調查時證述：「（問：九十年十
          月間，被告有無向戊○○借車說要載東西，借一下就會還車？）這件事我
          不知道。被告自己有車，他經常從我那裡過。」、「（問：為何戊○○及
          丙○○都說你知道借車的事情？）這件事我不知道。」等語，是證人陳雷
          諾、丙○○於本院調查時證陳被告借車時，「阿興」在場知情云云，亦不
          足採信，益徵其等明知鐵桶來源有問題，為推卸刑責，故將鐵桶來源推給
          被告，陷被告入罪一情，至為明灼。
    （三）況證人甲○○於警訊中證述：「（問：當時你有無詢問己○○貨物之來源
          ？）當時己○○稱是同行之男子所有，他只是介紹他們過來而已。」等語
          ，復於本院調查時證述：「‧‧‧‧我問被告何以有這白鐵桶，他說是他
          朋友，就是跟他一起來的朋友，說這是朋友以前做生意在用，現在不要了
          ‧‧‧」等語；另證人乙○○於本院調查時證述：「我是聽被告說他幫朋
          友賣鐵桶，他的朋友有下車，也有進入公司算帳的地方‧‧‧。」、「‧
          ‧他（指被告）說他帶朋友賣鐵桶。」等語綦詳。是依證人甲○○、李霄
          雲之證詞，足認被告帶戊○○、丙○○去賣鐵桶時，有向證人甲○○、李
          霄雲表示鐵桶是戊○○、丙○○的，帶他們來賣鐵桶，戊○○、丙○○亦
          有進入公司算帳的地方一情，應堪認定。至證人甲○○於警訊及本院調查
          時均證述：是被告洽談賣鐵桶的事情，被告在場看了單子，伊就順手將錢
          交與被告等語，然苟係被告帶戊○○、丙○○去賣鐵桶，則由被告代為向
          曾經交易過之甲○○洽談買賣事宜、收錢，戊○○、丙○○在場觀察，符
          合常情，公訴人以被告洽談買賣鐵桶、收錢，逕認鐵桶是被告所竊取，尚
          嫌速斷。
    綜上，被告辯稱：戊○○、丙○○載鐵桶至「阿興」貨櫃屋處，要伊帶他們去賣
    鐵桶等語，尚非無稽。本件證人戊○○、丙○○證言之真實性既有上揭重大瑕疵
    ，復無其他證據證明足資證明被告犯有公訴意旨所指竊盜犯行，其犯罪自屬不能
    証明，應為無罪之諭知。
四、至戊○○、丙○○就本案失竊之鐵桶是否涉犯竊盜罪或贓物罪，應由檢察官另案
    偵辦。
據上論斷，應依刑事訴訟法第三百零一條第一項，判決如主文。
本案經檢察官陳雅譽到庭執行職務。
中      華      民      國      九十二      年    七    月    十五      日
                                   臺灣桃園地方法院刑事第一庭
                                       法  官  黃梅淑
右正本證明與原本無異。
如不服本判決，應於判決送達後十日內向本院提出上訴狀( 應附繕本 )，上訴於
臺灣高等法院。
                                       書記官   孫立文
中        華        民        國   九十二   年   七   月二十二    日


司法院資訊處製作；財團法人民間司法改革基金會備份。
